【裁判字號】    97,訴,1016
【裁判日期】    971119
【裁判案由】    強盜
【裁判全文】
臺灣桃園地方法院刑事判決              97年度訴字第1016號
公  訴  人  臺灣桃園地方法院檢察署檢察官
被      告  甲○
指定辯護人  本院公設辯護人  丙○○
上列被告因竊盜案件，經檢察官提起公訴（97年度偵字第7853號
），本院判決如下：
    主  文
甲○無罪。
    理  由
一、公訴意旨略以：被告甲○於某不詳時間，在桃園縣某卡拉OK
    小吃店內，認識同為顧客之乙○○（乙○○因犯強盜乙案業
    經本院以97年度訴字第249 號判決有期徒刑5 年6 月確定）
    ，2 人進而交往，並多次共同進出汽車旅館。於交往期間，
    甲○多次要求乙○○向丁○○協商丁○○與甲○離婚事宜。
    乙○○遂於97年1 月19日19時許，與丁○○相約於桃園縣中
    壢市○○路○ 段之龍岡公園見面，丁○○遂騎乘車牌號碼P6
    7-428 之重型機車前往赴約，見面後乙○○向丁○○訛稱丁
    ○○與乙○○之仇家熟識，須丁○○至桃園縣中壢市○○路
    114 號之大享賓館與仇家對質，乙○○於談話間且將置於腰
    間之黑色玩具槍向丁○○展示，丁○○不疑有他且見乙○○
    攜有槍械，遂與乙○○搭乘計程車前往大享賓館，而將上述
    機車留置於龍岡公園旁。兩人於進入大享賓館307 房後，乙
    ○○藉口為防止丁○○逃跑，而持事先準備之白色麻繩，將
    丁○○之雙手綑綁，並與丁○○一同待在該賓館至隔日（20
    日）。於此期間，甲○以室內電話00-0000000多次與乙○○
    之0000000000手機聯絡，甲○並要求乙○○將丁○○留置於
    龍岡公園旁之機車騎到大享賓館旁，以避免警方發現，甲○
    與乙○○遂於20日上午某時，共同意圖為自己不法之所有，
    基於強盜之犯意聯絡，於丁○○雙手遭綑綁不能抗拒之時，
    取走丁○○身上之機車鑰匙、現金新臺幣（下同）8800元、
    丁○○之太平洋電線公司員工識別證、台新銀行提款卡及臺
    灣企銀提款卡各乙張等物，而將雙手遭綑綁之丁○○留置於
    大享賓館，自行前往龍岡公園將丁○○之機車騎到大享賓館
    旁停放，於乙○○回到大享賓館後，發現丁○○已將綑綁雙
    手之繩子解開，乙○○遂再次以上述麻繩將丁○○之雙手及
    雙腳綑綁，甲○於20日中午某時許，又與乙○○聯絡，雙方
    並相約見面，於碰面後，乙○○將強盜自丁○○身上之現金
    8800元、丁○○之太平洋電線公司員工識別證、台新銀行提
    款卡及臺灣企銀提款卡各乙張欲交給甲○，甲○僅取走現金
    8800元，而將丁○○之太平洋電線公司員工識別證、台新銀
    行提款卡及臺灣企銀提款卡各乙張交給乙○○，嗣乙○○回
    到大享賓館後見丁○○又將綑綁之繩子解脫，乙○○即再次
    以該麻繩綑綁丁○○之手腳，並將丁○○之嘴部及眼睛矇住
    ，之後乙○○又再次離開大享賓館與甲○見面，兩人並一同
    於20日17時許回到大享賓館，並另行登記206 房後，由乙○
    ○前往307 房探視丁○○，惟丁○○因自行解脫綑綁，已先
    行離開。嗣經丁○○報警，警方遂於97年1 月25日18時40分
    許，在桃園縣平鎮市○○路9 號前查獲乙○○，並在乙○○
    身上扣得現金700 元、丁○○之太平洋電線公司員工識別證
    、台新銀行提款卡及臺灣企銀提款卡各乙張及機車鑰匙1 支
    、玩具槍1 支等物。因認被告甲○同犯有刑法第328 條第1
    項強盜罪嫌云云。
二、按犯罪事實應依證據認定之，無證據不得認定犯罪事實；又
    不能證明被告犯罪者，應諭知無罪之判決，刑事訴訟法第15
    4 條第2 項、第301 條第1 項分別定有明文。次按刑事訴訟
    法上所謂認定犯罪事實之證據，係指足以認定被告確有犯罪
    行為之積極證據而言，該項證據自須適合於被告犯罪事實之
    認定，始得採為斷罪資料。且認定不利於被告之事實須依積
    極證據，苟積極證據不足為不利於被告事實之認定時，即應
    為有利於被告之認定，更不必有何有利之證據。如未能發現
    相當證據，或證據不足以證明，自不能以推測或擬制之方法
    ，以為裁判之基礎。又刑事訴訟上證明之資料，無論其為直
    接或間接證據，均須達於通常一般之人均不致有所懷疑，而
    得確信其為真實之程度，始得據為有罪之認定，若其關於被
    告是否犯罪之證明未能達此程度，而有合理性懷疑之存在，
    致使無從形成有罪之確信，即不得遽為不利被告之認定，有
    最高法院29年上字第3105號、30年上字第816 號、40年台上
    字第86號、76年台上字第4986號判例要旨可資參照。
三、公訴意旨認被告甲○涉有上揭強盜犯行，無非係以證人即共
    犯乙○○於本院97年度訴字第249 號強盜案 (下稱前案) 偵
    查、審理中之供述及被害人丁○○之證詞為主要論據，訊據
    被告甲○堅決否認有何參與強盜之犯行，辯稱其全然不知此
    事，伊沒有參與強盜之行為，證人乙○○於前案之供述均不
    實等語。經查：被告甲○口否認有上開犯行已如上述，且查
    共犯即證人乙○○、被害人丁○○分別於警詢、偵查及審理
    中之之證述亦無法證明被告甲○涉有上揭共同強盜犯行。查
  (一)證人乙○○前於97年2 月21日偵查時供述：「（和何人謀議
    強盜丁○○？）和甲○。」、、、「在1 月19日晚上及20日
    甲○都有用室內電話和我0000000000的手機聯絡。他要求我
    將機車騎到賓館旁以避免被警察查獲。」、、、「現金
    8,800 元在我20日第一次遇到甲○時全部交給他，至於證件
    ，甲○要我自己保管。」 (參97年度偵字第3084號偵查卷宗
    第69頁至70頁)。97 年3 月21日審理時供述：「（甲○是否
    知道你要綁丁○○？）知道。丁○○的手機號碼也是他給我
    的。」。並於97年7 月15日曾提出自白狀1 份 (詳偵卷第30
    至34頁)， 自白狀意旨略以：其係遭甲○教唆始強盜丁○○
    ，目的係為甲○取得與丁○○之離婚協議書云云。故本院就
    被告乙○○強盜部份（本院以97年度訴字第249 號），並據
    此認定被告甲○與乙○○間有犯意之聯絡，行為之分擔，均
    為共同正犯。惟查被告即證人乙○○於本案97年11月5 日審
    理時即翻異前供，並證稱：「我個人部分屬實，至於共犯的
    部份甲○沒有犯案。」、「（你於前案中於97年2 月21日在
    檢察官面前提到你與甲○之間為了要協調甲○與其夫丁○○
    間的離婚事宜，因而商議計劃的過程你在檢察官面前自白明
    確，在偵查中的陳述是否屬實？）這一段是屬實的。」、「
    （在本案97年1 月19日至20日間，你與甲○之間有透過電話
    聯絡並經你於97年3 月20日向檢察官申請調閱通聯記錄，有
    聲請狀97年3 月20之聲請狀可證，你於這段期間與甲○間的
    通聯內容為何？）跟本案都無關」、「（你方才稱上開偵訊
    筆錄的內容均屬實，為何又稱通聯內容與本案無關，何以如
    此？）我指的是跟甲○在小吃部認識的這段屬實，其他的都
    不實在，可以判我偽證。」、「（在1 月19日至20日丁○○
    遭你綑綁於賓館期間並遭你搶到財物時，你與甲○間以
    00-0000000有無以行動電話連絡，有何解釋？）確實有連絡
    ，講一些不關案情的事。」、「（為何遲至本案審理期間才
    翻供？）甲○確實與案情無關，她之前叫警察抓我，所以我
    之前是因為要報復她，但後來良心不安。」、「（你在97年
    1 月19日要把丁○○綁到大享旅館之前，是否有跟甲○提過
    這件事？）沒有，他什麼都不知道。」、「（你在大享賓館
    為何會把丁○○身上的八千多塊還有證件拿走？）確實是我
    拿的，我是臨時起意。」、「（你在臨時起意拿走丁○○身
    上的東西前，有無跟甲○說過這件事？）沒有，她都不知道
    ，她與本案無關。」、「（丁○○是在1 月20日下午左右自
    行離開大享賓館，1 月20日之後你從他身上拿走的八千多塊
    跟證件你如何處理？）我身上查獲的七百多塊不是丁○○的
    ，至於我拿走的八千多塊用掉了，證件則放在我身上。」等
    語（詳本院卷97年11月5 日審判筆錄）。又查證人乙○○於
    97 年1月26日第一次接受警詢之調查筆錄內容亦供稱被告甲
    ○不知情，其稱：「（你從第一次約被害人丁○○見面開始
    至你強盜丁○○財物到為警查獲前，甲○是否知情？）甲○
    都不知情。」大致相同，綜合上述可知證人乙○○於前案警
    詢與偵訊、審理中供述前後不一，亦與本案審理中證述互相
    矛盾，被告甲○是否共同參與強盜，即非無疑。又乙○○雖
    曾於偵查中供稱被告甲○曾於96年1 月19日以室內電話
    00-0000000與其0000000000的手機聯絡，此有0000000000手
    機之通聯紀錄1 份附件可稽（詳偵卷第11至12頁），但通聯
    紀錄僅能證明被告甲○與乙○○在系爭犯罪期間有電話連絡
    ，而無法證實聯絡內容是否與本案有關，又被告與乙○○本
    係男女朋友關係，互有聯絡亦屬正常，故通聯紀錄無法證實
    被告甲○有共同參與強盜。
  (二)被害人即證人丁○○於前案及本案警詢、偵查及審理中的証
    述，被告甲○於案發過程中，均未供述被告甲○有參與犯罪
    ，且被告甲○未出現於案發現場，故可知丁○○對於被告甲
    ○是否涉案並不知情，且查卷內資料，證人丁○○亦無提出
    任何可引為證詞以佐證被告甲○共同參與強盜罪行之證據。
  (三)關於本案查獲之經過，證人乙○○於最後審理時稱：「甲○
    打電話給我，她約我出去，我問她做什麼，她說她很無聊，
    我問她吃飯了沒有，她說還沒有，我就說我待會兒帶妳去吃
    飯，她說好，後來到了我跟甲○約定的地點之後就被抓了」
    。顯見證人乙○○前所稱被告甲○確實與本案無關，其因甲
    ○叫警察抓伊，所以伊之前是因為要報復被告甲○，但後來
    良心不安始翻異前供等語，並非無據。參諸證人丁○○於本
    院審理時亦稱：、、、因為我回去的時候甲○已經不在了，
    她好像是隔了二、三日之後才回來，回來之後我就把這件事
    情跟她講，她就跟我講就是這個男的乙○○，我有去警察局
    報警的時候，警察有調這個男的資料出來，我才知道他前科
    累累，後來我也有請甲○打電話給乙○○叫他還我證件，但
    甲○說乙○○都掛她電話並說沒有搶我，後來有一天晚上我
    上夜班甲○打電話來說乙○○約她見面，我就趕快去報警了
    ，後來我老婆就配合警方抓到乙○○，抓到時我的證件、機
    車鑰匙、存單都在乙○○身上。（審判長問：是否要求甲○
    以交還證件方式誘出乙○○？）當初是被抓的前一天晚上乙
    ○○約我老婆見面，我在做夜班，但是甲○打電話跟我講，
    我就趕快去報警、、、因為我在龍興派出所備案，後來一直
    到了中午才找到承辦警官，後來跟承辦警官講一講我帶老婆
    去警察局，他叫我老婆再打電話再約一次乙○○，這樣才抓
    到乙○○等語。又再參諸被告甲○於97年7 月9 日檢察官訊
    問時稱：我在事發後一、二天請他（按指證人乙○○）還我
    先生之機車，他就掛我電話，並說沒有拿他的機車，我的先
    生還在猶疑要不要報警，但在我的勸說下才報警，我是被乙
    ○○害的，否則我不會勸我先生去報警等語（參97年度偵字
    第7853號卷ｐ27）。再參諸被告甲○與被害人丁○○之警詢
    筆錄所述之報案、逮捕證人乙○○經過，被告甲○上開所述
    應非虛構，且核與證人乙○○上開供述相符，顯見證人乙○
    ○上開「因甲○叫警察抓伊，所以伊之前是因為要報復被告
    甲○，但後來良心不安始翻異前供」，要非無據。
四、綜上所述，證人乙○○於前案警詢及偵訊、審理之供述已前
    後不一，又於本案審理中證述被告甲○並未涉案，已如上述
    ，足見乙○○之供述矛盾，無法證明被告甲○有共同參與強
    盜之犯行。又被害人即證人丁○○亦從未證稱被告涉有該案
    ，公訴人以證人乙○○單一證述為被告甲○犯罪之論證，又
    無其他之佐證，顯未達於通常一般之人均不致有所懷疑，而
    得確信被告甲○犯罪之程度，被告甲○是否涉犯對被害人丁
    ○○強盜之犯罪，容有合理之懷疑存在。故被告甲○辯稱其
    全然不知此事，伊沒有參與強盜之行為等語，應堪採信。此
    外，本院復查無其他任何積極證據足資證明被告甲○有何公
    訴意旨所指之強盜犯行，是不能證明被告甲○犯罪，自應為
    被告甲○無罪之諭知，以免冤抑。
據上論斷，應依刑事訴訟法第301 條第1 項，判決如主文。
本案經檢察官黃怡菁到庭執行職務。
中    華    民    國    97    年    11    月    19    日
                  刑事第十庭  審判長法  官   江德民
                                    法  官   華奕超
                                    法  官   陳添喜
以上正本證明與原本無異。
如不服本判決應於收受判決後10日內向本院提出上訴書狀，並應
敘述具體理由。其未敘述上訴理由者，應於上訴期間屆滿後20日
內向本院補提理由書 (均須按他造當事人之人數附繕本)「 切勿
逕送上級法院」。
                                    書記官  劉玉梅
中    華    民    國    97    年    11    月    19    日


司法院資訊處製作；財團法人民間司法改革基金會備份。
